---
title: "Ejercicios del capítulo uno de Rigby"
author: "Simón Cuartas Rendón"
date: "Marzo de 2022"
output: pdf_document
---

```{r setup, include=FALSE}
knitr::opts_chunk$set(echo = TRUE)
```

```{r, include = FALSE}
rm(list = ls())
```

En este documento se encuentra la solución a los problemas del capítulo uno sobre nociones básicas de probabilidad del libro *Distributions for modeling, location, scale and shape using GAMLSS in R* Rigby et al (2016) que impliquen código en `R`.

# Punto uno

Sea $Y$ una variable que representa la característica `aircont` de la sección 1.2.4. La distribución exponencial ajustada para $Y$ tiene media $ $\mu=64.125.$ 

## Literal A

Usar la f.d.a. de la distribución exponencial ajustada para encontrar $P(Y<50), \ P(Y>150), \ y \ P(35<Y<100)$.

A continuación se realiza la lectura de los datos:

```{r}
library(gamlss)
data(aircond)
mu1 = 64.125
```

* $P(Y < 50)$

```{r}
pPO(50, mu = mu1)
```

La probabilidad de que el aire acondicionado de un avión Boeing 720 se averíe cincuenta horas de servicio o menos después del último daño es del 4.04%.

* $P(Y > 150)$

```{r}
1-pPO(150, mu = mu1)
```

La probabilidad de que el aire acondicionado de un avión Boeing 720 se averíe 150 horas de servicio o más después del último daño es del 0%.

* $P(35<Y<100)$
```{r}
pPO(100, mu = mu1) - pPO(35, mu = mu1)
```

La probabilidad de que el aire acondicionado de un avión Boeing 720 se averíe entre treinta y cien horas después de la última vez que se dañó es del 99.9936%.

## Literal B

Graficar el histograma, la fdp, fda y la fda inversa para la distribución exponencial ajustada.

```{r}
curve(dEXP(y, mu1), 0.01, 200, xname="y",ylab="f(y)", main="(a)") # pdf
```

```{r}
curve(pEXP(y, mu1), 0.01, 200, xname="y",ylab="F(y)", main="(b)") # cdf
```


```{r}
curve(qEXP(y, mu1), 0.01, 1, xname="y",
      ylab=expression(y[p]=={F^{-1}} (p)),
      main="(b)") # cdf
```

## Literal B

Graficar las funciones de riesgo y superviviencia de la distribución exponencial ajustada.

```{r}
curve(pEXP(y, mu1, lower.tail = FALSE), 0.01, 200, xname="y",ylab="F(y)", main="(b)") # cdf
```

```{r}
hEXP = hazardFun(family = "EXP")
curve(hEXP(x, mu=mu1), 0,3)
```

